【裁判字號】    99,簡上,222
【裁判日期】    991022
【裁判案由】    損害賠償
【裁判全文】
臺灣臺中地方法院民事判決  99年度簡上字第222號
上  訴  人  甲○○
送達代收人  戊○○
被 上 訴人  丙○○○
被上訴人兼
訴訟代理人  乙○○
被 上 訴人  丁○○
上列當事人間請求損害賠償事件，上訴人對於中華民國99年7月2
日本院沙鹿簡易庭99年度沙簡字第156號第一審判決提起上訴，
本院於民國99年10月1日言詞辯論終結，判決如下：
    主      文
上訴駁回。
第二審訴訟費用由上訴人負擔。
    事實及理由
甲、程序方面：
    按訴狀送達後，原告不得將原訴變更或追加他訴。但有下列
    各款情形者之ㄧ者不在此限「三、擴張或減縮應判決事項之
    聲明者」。訴之變更或追加，非經他造同意，不得為之。但
    第255條第1項第2款至第6款情形，不在此限。民事訴訟法第
    255條第1項第3款、第446條第1項分別定有明文。查本件上
    訴人於原審起訴聲明請求「被告等（即被上訴人等）應共同
    賠償原告（即上訴人）新台幣（下同）300000元，及自起訴
    狀繕本送達翌日起至清償日止，按年息百分之5計算之利息
    。」，嗣上訴人於原審判決後不服提起上訴，上訴聲明請求
    「被上訴人等應共同連帶賠償給付上訴人300000元，及自起
    訴狀繕本送達翌日起至清償日止，按年息百分之5計算之利
    息」，就「共同賠償」更改為「共同連帶賠償」部分，核屬
    擴張應判決事項之聲明，揆諸上開規定之說明，於法並無不
    合，應予准許，合先敘明。
乙、實體方面：
一、兩造之聲明：
  (一)上訴人上訴聲明：
  (1)原判決廢棄。
  (2)被上訴人等應共同連帶賠償給付上訴人300000元，及自起訴
    狀繕本送達翌日起至清償日止，按年息百分之5計算之利息
    。
  (3)第一、二審訴訟費用由被上訴人等負擔。
  (二)被上訴人答辯聲明：
  (1)上訴駁回。
  (2)第二審訴訟費用由上訴人負擔。
二、兩造之陳述：
  (一)上訴人於原審起訴及本院審理時補充主張略以：
  (1)被上訴人乙○○因業務過失致人於死，經鈞院以91年度重訴
    字第1203號民事判決其應給付上訴人0000000元，並加計遲
    延利息確定，惟被上訴人乙○○於肇事後，不思悔悟及履行
    應賠償之義務，竟為避免名下坐落臺中縣后里鄉牛稠坑43之
    3、43之13、43之14等地號土地，應有部分均為3分之1（下
    稱系爭土地）遭法院查封拍賣，竟又與被上訴人丁○○、丙○○○共同基於犯意聯絡而為虛偽債權債務關係之存在，共
    同犯使公務員登載不實罪，並經鈞院以97年度易字第4296號
    、臺灣高等法院臺中分院以98年度上易字第819號刑事判決
    判處拘役25日確定。被上訴人等所為之上開行徑，致使上訴
    人請求權礙難實現，徒增花費及精神負擔。近2年所花費之
    金額包括律師費50000元、上訴人另案聲請塗銷抵押權登記
    、請求損害賠償、本案開庭、多次洽詢民事執行處、豐原地
    政事務所等往返差旅費用、文具紙張費用、郵務費用、誤餐
    費用及電話費用以250000元概括計算，總計300000元。為此
    ，爰依民法第184條第1項前段及第185條第1項前段之規定，
    請求被上訴人等連帶賠償上訴人所受之損害。
  (2)原審對於前開律師費用收據，是否為本件不法侵害之直接訴
    訟關係存疑，本應傳訊相關證人證明其真偽，或應依職權向
    臺灣台中地方法院檢察署調閱97年度偵字第16462、第20029
    號刑事卷，以查明上訴人是否有委任律師，就被上訴人等涉
    及偽造文書乙案，擔任上訴人之告訴代理人。然原審卻未詳
    加調查，逕為判決，顯有違背經驗及論理法則。
  (3)原審既已認定被上訴人等因偽造文書而對上訴人等有不法侵
    害之事實，則對於上訴人近2年來，就本件不法侵害所需消
    耗之其他相關交通差旅、誤餐費用、書面公文往返之郵務、
    電話協調聯繫之通話等費用之實際數額，雖無明確單據可按
    ，亦不能全然抹煞上訴人因被上訴人等之不法行為所為之支
    出事實，是關於此部分，上訴人概約以300000元計算，並非
    無據。
  (4)關於上訴人對於被上訴人等另案聲請之塗銷抵押權設定等事
    件，業經判決勝訴確定。又上訴人因被上訴人乙○○之過失
    傷害行為所受之損害，僅拿到強制責任險約0000000元左右
    之賠償金。
  (二)被上訴人等於原審及本院審理時抗辯略以：
  (1)按使公務員登載不實乃侵害國家法益，且上訴人所提損害賠
    償債權係民國92年1月24日因鈞院91年度重訴字第1203號民
    事判決而取得，而被上訴人等於90年11月6日設定抵押權登
    記時，上訴人債權尚未存在，何有侵害可言？再就通謀虛偽
    意思表示之法律行為無效，上訴人即能就被上訴人徐銘煌所
    有土地求償，上訴人之債權並未受被通謀虛偽意思表示之行
    為影響侵害。另上訴人所提各件民、刑訴訟中，均未見有律
    師出庭，故上訴人聘請律師所支出之律師費及其他費用，均
    與被上訴人等無關，且非必要，自不得向被上訴人等請求賠
    償。
  (2)本件訴訟標的與鈞院99年度訴字第226號民事確定判決之訴
    訟標的同一，應為該確定判決效力所及。關於另案車禍事件
    ，曾經調解，但未成立，被上訴人乙○○並非不與上訴人處
    理。
三、原審法院審酌兩造之攻擊防禦方法，為上訴人全部敗訴之判
    決。上訴人對原審判決不服，提起上訴，並為前揭上訴聲明
    。被上訴人等則為上開答辯聲明。
四、按訴訟標的之法律關係於確定之終局判決中經裁判者，除法
    律別有規定外，有既判力，當事人不得就該法律關係，更行
    起訴，此觀民事訴訟法第249條第1項第7款及第400條第1項
    規定自明。又民事訴訟法第400條第1項規定當事人就經判決
    確定之訴訟標的不得更行起訴，在明示一事不再理之法則，
    此項法則，係指同一事件前此已有確定之終局判決而言。所
    謂同一事件，必須同一當人，就同一法律關係，而為同一之
    聲明請求；若此三者有一不同，不得謂為同一事件，自不受
    確定判決之拘束。查上訴人與訴外人邱世達、邱勤達、邱佩
    君及陳林阿爽等人，就被上訴人等所為上開偽造文書之行徑
    ，固曾另案對被上訴人等提起損害賠償之訴，且經判決駁回
    確定在案，此有本院99年度訴字第226號民事判決書在卷可
    參，惟觀諸上開另案係請求非財產上損害之精神慰撫金賠償
    ，核與本案係請求上開項目之財產上損害賠償，經核其二者
    之訴訟標的及聲明請求，顯有不同，則上訴人提起本件訴訟
    ，即難謂為前案確定判決既判力所及，被上訴人等此部分程
    序上之抗辯，顯有誤解，不足為憑。
五、又上訴人主張被上訴人乙○○因業務過失致人於死，經本院
    於92年1月24日以91年度重訴字第1203號民事判決判命被上
    訴人徐銘煌應給付0000000元，並加計遲延利息確定，惟被
    上訴人乙○○於肇事後，為避免其所有之系爭土地遭法院查
    封拍賣，竟與被上訴人丁○○、丙○○○共同向臺中縣豐原
    地政事務所表明渠等虛偽之債權債務關係，申請將被上訴人
    徐銘煌所有之系爭土地分別設定擔保債權額合計0000000元
    之抵押權予被上訴人丙○○○及丁○○，使該地政事務所人
    員將此一不實事項登載於地政文書上，被上訴人等因此共同
    使公務員登載不實之行為，經本院以97年度易字第4296號刑
    事判決判處拘役25日確定，嗣經臺灣高等法院臺中分院以98
    年度上易字第819號駁回上訴而告確定等情，業據其提出本
    院97年3月31日中院彥民執96執寅字第73407號債權憑證、本
    院97年度易字第4296號刑事判決、臺灣高等法院臺中分院98
    年度上易字第819號刑事判決等件為證，且為被上訴人等所
    不爭執，堪信上訴人此部分之主張為真實。
六、上訴人雖另主張被上訴人等表明虛偽債權債務關係，共同使
    公務員登載不實，致使上訴人請求權礙難實現，故請求被上
    訴等賠償上訴人律師費、開庭費、差旅費、文書費、郵務費
    、電話費、誤餐費云云，然此則為被上訴人等所堅決否認，
    並以上揭情詞置辯。是以本件茲應審究者，乃上訴人請求被
    上訴人等連帶賠償律師費及其他費用，是否有理由？按因故
    意或過失，不法侵害他人之權利者，負損害賠償責任。數人
    共同不法侵害他人之權利者，連帶負損害賠償責任。民法第
    184條第1項、第185條第1項固定有明文。惟按當事人主張有
    利於己之事實者，就其事實有舉證之責任，民事訴訟法第27
    7條前段亦定有明文。又侵權行為所發生之損害賠償請求權
    ，以有故意或過失不法侵害他人權利為其成立要件，若其行
    為並無故意或過失，即無賠償之可言；另損害賠償之債，以
    有損害之發生及有責任原因之事實，並二者之間，有相當因
    果關係為成立要件（參最高法院54年台上字第1523號、30
    年度上字第18號判例意旨）。如不合於此項成立要件者，即
    難謂有損害賠償請求權存在。故主張侵權行為應負損害賠償
    責任者，即應就其受有損害之發生及有責任原因之事實，並
    二者之間有相當因果關係負其舉證之責任。本件上訴人主張
    之前開事實，已為被上訴人等所否認，則揆諸上開規定及判
    例意旨說明，自應由上訴人就其所稱上開有利於己之事實，
    負舉證之責。經查，上訴人主張其因被上訴人等偽造文書之
    行為，對被上訴人等提出刑事告訴、請求塗銷抵押權登記及
    提起本件訴訟，因而支出律師費用云云，固據其提出律師費
    用之收據1紙為證，且經本院調閱臺灣高等法院臺中分院98
    年度上易字第819號刑事卷宗查核無誤，然上訴人就其他費
    用支出，並未提出任何單據以供本院審酌，則上訴人實際上
    是否支出除律師費用以外之其他費用，已非無疑。再者，上
    訴人所主張之費用均係上訴人為行使其對被上訴人乙○○之
    債權，或實施對被上訴人等之訴訟權所支出之費用，均非因
    被上訴人等通謀虛偽設定抵押權而直接所致之損害；且按我
    國刑事訴訟程序，在刑事告訴部分並未強制律師代理，亦難
    認上訴人支出律師費係因被上訴人等虛偽設定抵押權所致，
    是本件縱認上訴人確實有支出上開費用，亦難謂與被上訴人
    等虛偽設定抵押權之行為間，在客觀上有何直接相當因果關
    係。準此，上訴人請求被上訴人等賠償上開費用，應屬無據
    。
七、綜上所述，上訴人就支出律師費用以外之其他費用，並未提
    出任何單據以資證明；且縱認上訴人確實有支出上開費用，
    亦難認與被上訴人等虛偽設定抵押權之行為間，在客觀上有
    何直接相當因果關係。從而，上訴人依上開共同侵權行為之
    規定，請求被上訴人等共同連帶賠償上訴人300000元，及
    自起訴狀繕本送達之翌日起至清償日止，按年息百分之5計
    算之利息，即無理由，應予駁回。原審為上訴人敗訴之判決
    ，即無違失或不當之處；上訴意旨指摘原判決不當，求予廢
    棄改判，為無理由，應駁回其上訴。
八、末兩造其餘之攻擊或防禦方法及證據，經本院斟酌後，認為
    均不足以影響本判決之結果，自無一一詳予論駁之必要，併
    此敘明。
九、據上論結，本件上訴為無理由，依民事訴訟法第436條之1第
    3項、第449條第1項、第78條，判決如主文。
中    華    民    國    99    年    10    月    22    日
                  民事第四庭  審判長法  官  楊國精
                                    法  官  王金洲
                                    法  官  黃文進
以上正本證明與原本無異。
本判決不得上訴。
中    華    民    國    99    年    10    月    22    日
                                    書記官

司法院資訊處製作；財團法人民間司法改革基金會備份。
